臺灣士林地方法院刑事判決　　　　　 　　93年度訴字第640號
公　訴　人　臺灣士林地方法院檢察署檢察官
被　　　告　甲○○
上列被告因違反著作權法等案件，經檢察官提起公訴（93年度偵
字第4309號），被告於準備程序為有罪之陳述，經本院裁定改依
簡式審判程序審理，茲判決如下：
    主  文
甲○○以犯意圖銷售而擅自以重製於光碟之方法侵害他人之著作
財產權為常業，處有期徒刑壹年貳月，緩刑參年。
扣案之仿冒光碟貳仟貳佰柒拾捌片、電腦壹組、DVD 燒錄器貳台
、空白光碟陸佰貳拾玖片、燒錄未成功之光碟捌拾片、光碟封套
肆包、會員名冊貳本、空白單據壹批與行動電話SIM 卡壹枚（門
號0000000000號），均沒收。
    事  實
一、甲○○明知：
  (一)如附表1 編號1 、2 之商標圖樣為日商新力電腦娛樂股份有
    　限公司（以下簡稱新力公司）、如附表一編號3 至5 之商
    標圖樣為美商微軟公司（以下簡稱微軟公司），分別向經濟
    部智慧財產局（原經濟部中央標準局，以下簡稱智財局）為
    商標註冊登記，且均在指定使用期間內，指定使用於電腦軟
    體、錄有電腦程式之光碟等商品，均為享有商標權之商標圖
    樣（商標圖樣、指定使用期間、商標註冊號數及指定使用商
    品均如附表1 所示）。
  (二)如附表2 、3 所列「可讀取」之電腦程式軟體「PS LIBRARY
    PROGRAM 」及「PS2 LIBRARY PROGRAM 」係新力公司分別於
    民國（下同）82年、87年創作完成，並於85年9 月23日、90
    年5 月31日在美國登記取得著作權，如附表4 所列「可讀取
    」之電腦程式軟體「DEVELOPMENT KIT 」係微軟公司所創作
    之電腦程式著作，依著作權法第四條但書及北美事務協調委
    員會與美國在臺協會著作權保護協定第一條關於「受保護人
    」之規定，於我國均享有著作權。
  (三)如附表2 至4 所列之電腦遊戲程式光碟片，均係未得商標權
    人同意，於同一商品上使用相同於附表1 所示商標圖樣之仿
    冒商標商品（該仿冒之遊戲光碟片經由遊戲主機之執行（讀
    取），在螢幕畫面上均會顯示相同於附表1 所示之商標圖樣
    ，各侵害之商標圖樣，包括外包裝上、光碟上及執行程式後
    所顯示者，均詳如附表2 至4 所示，其中附表4 最後1 欄打
    勾所示者為遊戲光碟表面上分別有如附表1 編號3 至5 所示
    之商標圖樣）。
  (四)詎甲○○竟意圖銷售牟利，未經前述商標專用權人及著作權
  　人之同意或授權，明知上開物品係侵害他人商標權或著作權
    之物，竟仍基於以意圖銷售而擅自重製於光碟及以明知係侵
    害著作財產權之光碟重製物而散布為常業之犯意、明知為仿
    冒商標商品而販賣及行使偽造私文書之概括犯意，自92年9
    月中旬某日起，在其台北市○○區○○街6 巷4 號住處，以
    其所有電腦及燒錄機連續重製光碟後，再以在奇摩拍賣網站
    上開立帳戶刊登廣告之方式銷售該等盜版光碟，並以每片光
    碟新台幣（下同）40元至130 元不等之價格，藉郵寄、快遞
    或面交之方式，販售予不特定之顧客牟利，而恃以為業營生
    。
  (五)甲○○並於上開販賣同時在如附表2 至4 所示外包裝上使用
    各該公司擁有商標權之相同商標圖樣；而上開附表2 及4 所
    列仿冒光碟片透過電視遊樂器執行，在螢幕畫面上會出現新
    力公司之「Licensed by Sony Computer Entertainment
    Inc.SCEI.tm 」（PS部分）及微軟公司之「License from
    Microsoft 」、「License by Universal Studios
    licensing,Inc 」等授權文字之準私文書（PS2 系統則均無
    授權文字），足以對外表示該等光碟片產品係新力及微軟公
    司所授權生產之用意之證明，甲○○明知購買之顧客均會藉
    由該仿冒遊戲軟體之執行，在螢幕畫面上顯示出上開準私文
    書，竟持以販賣交付後藉以行使該準私文書，足以生損害於
    新力及微軟公司之商譽及對其商品之有效管理。
  (六)嗣於93年3 月16日下午4 時許，為警據報至甲○○上址住處
    內當場查獲，並扣得如附表2 至4 所列侵害新力公司及微軟
    公司之商標權或著作權之光碟2278片（各406 片（PS）、
    1412片（PS2）、460片（XBOX），其中PS2 部分，須扣除均
    未侵害商標權或著作權之光碟共254 片），及其所有供重製
    或販售光碟所用之電腦1 組、DVD 燒錄器2 台、空白光碟
    629 片（含附表2 、3 所示之裸片179 片）、燒錄未成之光
    碟80 片 、光碟封套4 包、會員名冊2 本、空白單據1 批與
    行動電話SIM 卡1 枚（門號0000000000號）等物。總計甲○
    ○藉此牟得共約150,000 元之利益。
二、案經日商新力公司、美商微軟公司訴由台北市政府警察局刑
    事警察大隊報請臺灣士林地方法院檢察署檢察官偵查起訴。
    理  由
一、上揭非法重製並販售盜版光碟以及行使偽造私文書等犯行，
　　迭據被告甲○○於警詢、偵查及本院審理時坦承不諱，並經
  　告訴人日商新力公司、美商微軟公司代理人乙○○律師、林
    春金律師分別於偵查時指訴綦詳，核與證人即向被告購買盜
    版光碟之陳裕舜、楊岳勳、張志豪及韓承祖於警詢時所述情
    節相符（偵查卷頁144 至166）， 復有查獲當時之現場照片
    多幀、拍賣網站購物資料、被告於網站上刊登之銷售廣告、
    產品目錄及存摺資料明細等件附於偵查卷可稽，及如附表2
    至4 所示之仿冒遊戲光碟片2,278 片扣案可資佐證。且如附
    表1 所示之各商標圖樣，係分別由新力公司及微軟公司享有
    商標權，指定使用於電腦軟體、錄有電腦程式之光碟等商品
    ，且現皆仍於商標權期間內，有商標註冊證多件在卷可按。
    而如附表2 、3 所列「可讀取」之電腦程式軟體「PS　LIBR
    AR Y PROGRAM」及「PS2 LIBRARY PROGRAM 」係新力公司分
    別於82年、87年創作完成之電腦程式著作，並於85年9 月23
    日、90年5 月31日在美國登記取得著作權，如附表4 所列「
    可讀取」之電腦程式軟體「DEVELOPMENT KIT 」係微軟公司
    所創作之電腦程式著作，亦有告訴人提出之美國著作權登記
    證書影本2 件、認證書、遊戲光碟封面照片多幀、著作權證
    明文件等件在卷可按，依著作權法第四條但書及北美事務協
    調委員會與美國在臺協會著作權保護協定第一條關於「受保
    護人」之規定，各該公司就該遊戲軟體在我國均享有著作權
    ，應受我國著作權法之保護。再者，扣案如附表3 至4 所示
    部分之仿冒遊戲光碟片，其外包裝上均有未得商標權人同意
    ，而於同一商品上印有相同於附表1 所示之商標圖樣，足以
    與真品相混淆；而扣案如附表2 至4 所示之仿冒遊戲光碟片
    ，經由遊戲主機之執行，在螢幕畫面上各會顯示相同於附表
    1 所示之商標圖樣（各侵害之商標圖樣均詳如各附表所示）
    。又扣案如附表2 、4 所示之仿冒遊戲光碟片，經由遊戲主
    機之執行，在螢幕畫面上均會顯示偽造之新力公司「
    Licensed by Sony Computer Entertainment Inc.SCEI.tm
    」（PS部分）及微軟公司之「License from Microsoft」、
    「License by Universal Studios licensing,Inc」等授權
    文字（PS2 系統則均無授權文字）等情，均據被告坦認在卷
    ，並經告訴代理人查驗屬實，有其等提出之查驗紀錄及檢察
    官履堪筆錄2 件附卷可考。本件事證已臻明確，被告確有販
    售非法重製之光碟、販賣仿冒商標商品、販賣盜版遊戲光碟
    及行使偽造私文書等犯行，洵堪認定。
二、按商標之使用係指為行銷之目的，將商標使用於商品或其包
    裝、容器、標帖、說明書價目表或其他類似物件上，而持有
    、陳列或散布，使用於同一商品或類似商品，若附加相同或
    近似於他人註冊商標圖樣於商品之包裝、容器、說明書、價
    目表上，應即受他人商標專用權效力所拘束，此為商標法第
    6 條第1 項所明定。又透過電磁作用，如以遊樂器、光碟機
    、電腦主機之操作為媒介，始於電視或電腦螢幕前出現商標
    圖樣者，其標示型態足資一般商品購買人認識其表彰商品之
    來源者，解釋上應認屬於商標法第6 條第1 項之所稱之其他
    類似物件之範疇。依上開證物顯示，如附表2 至4 所示之仿
    冒遊戲光碟片各相關侵害事實欄中，各有如附表1 所示之商
    標圖樣，分別屬於新力公司及微軟公司之商標，此等商標非
    但經我國經濟部智慧財產局註冊登記，應受我國商標法之保
    護，且係業界及一般消費者等相關大眾所共知之商標，被告
    明知所販入及重製之遊戲光碟片係仿冒商標之商品，足以使
    人與真品發生混淆，而該等仿冒光碟片透過電視遊樂器或電
    腦主機之執行，在螢幕畫面上會出現上開公司所註冊之相同
    商標圖樣，且部分光碟片於外包裝上亦顯示他人同一商品之
    相同商標圖樣，被告仍予重製販賣，顯已侵害他人商標權，
    至為明灼。
三、按以錄音、錄影或電磁紀錄藉機器或電腦處理所顯示之聲音
    、影像或符號，足以表示其用意之證明者，依刑法第220 條
    第2 項規定，以文書論。又文書之行使，每因文書性質、內
    容不同而異，就刑法第220 條之準文書所言，祗須藉由機器
    或電腦處理，即足以表示其文書之內容，其於行為人將偽造
    之準私文書藉由機器或電腦處理時，已有使用該偽造之準文
    書，達於行使準私文書之程度，固不待言；其因販賣而交付
    該偽造之準文書之情形，如販賣者或買受者，均明知該準文
    書確為偽造，藉由機器或電腦處理即可使用該偽造之準文書
    時，因買受者已達於可隨時使用該準文書之狀態，毋待販賣
    者更有所主張，應認販賣該偽造準文書者於交付時，即與行
    使無異，毋須就該偽造之著作物內容更有所主張始可構成行
    使偽造準文書之行為，最高法院91年度台上字第4375號判決
    可資參照。被告販賣之如附表2 及4 之仿冒遊戲光碟片，透
    過電視遊樂器或電腦主機執行時，螢幕畫面上均會顯示偽造
    之新力公司「Licensed by Sony Computer Entertainment
    Inc.SCEI.tm 」（PS部分）及微軟公司之「License from
    Microsoft 」、「License by Universal Studios
    licensing,Inc 」等文字（PS2 系統則均無授權文字），用
    以表明為該公司授權之意思，亦足以對外表示該等光碟片產
    品係新力公司及微軟公司所授權生產之用意之證明，被告明
    知購買之顧客均會藉由執行該仿冒遊戲軟體之電腦軟體指令
    ，在螢幕畫面上顯示出上開準私文書，竟持以販賣交付後藉
    以行使該等準私文書，自均足以生損害於新力、微軟公司之
    商譽及對其商品之有效管理。
四、按被告行為後，著作權法業於93年9 月1 日經總統令修正公
    佈，並於93年9 月3 日生效施行，其中第91條之1 第1 項、
    第3項 「意圖營利，而以移轉所有權之方法散布著作原件或
    其重製物而侵害他人之著作財產權，其重製物為光碟者」，
    已修正為「明知係侵害著作財產權之重製物而散布或意圖散
    布而公開陳列或持有，其重製物為光碟者」之規定；而修正
    後之現行著作權法第91條之1 第1 項、第3 項之法定刑為「
    6 月以上3 年以下有期徒刑，得併科新臺幣200,000 元以上
    2,000,000 元以下罰金」，修正前同條項之法定刑則為「3
    年以下有期徒刑，拘役，或併科新臺幣1,500,000 元以下罰
    金」，又修正前同法第91條第1 項、第3 項「意圖營利，而
    以重製於光碟之方法侵害他人之著作財產權者」，已修正為
    同法第91條第2 項、第3項 「意圖銷售或出租而擅自以重製
    於光碟之方法侵害他人之著作財產權者」之規定，修正後之
    法定刑係「6 月以上5 年以下有期徒刑，得併科新臺幣500,
    000 元以上5,000,000 元以下罰金」，修正前同條項之法定
    刑則為「5 年以下有期徒刑，拘役，或併科新臺幣500,000
    元以上5,000,000 元以下罰金」。經比較上述2 行為之新、
    舊法，固應以修正前之規定均較有利於被告，惟以犯第91條
    第3 項及第91條之1 第3 項之罪為常業之規定，新法第94條
    並未修正，則依刑法第2 條第1 項前段之規定，自應適用修
    正後之現行著作權法處斷，先予敘明。
五、次按刑法上之常業犯，係以犯罪行為為生活之職業，恃之以
    維生。因之常業犯就其犯意而言，係以同一犯罪行為恃以維
    生之意思，反覆為之，具有同一不變犯意之連續性。就其犯
    罪行為客體內涵觀察，客觀上必須具有相當時間之連續性及
    可確定性，足以為生活之職業。因之對於客觀上以偶發、短
    暫性未具有相當時間延續性及可能性之事件，作為犯罪行為
　　客體內涵者，因犯罪行為客體內涵客觀上不具延續性及可確
  　定性，既不足以為生活之職業，自不足恃之維生，而不能論
    以常業犯，最高法院93年度台上字第2752號判決可資參照。
    核被告自92年9 月中旬至93年3 月16日止，均反覆以重製、
    販售侵害他人著作權及商標權之盜版遊戲光碟及電腦程式著
    作為業，並恃以維生，所為係犯商標法第82條明知為未得商
    標權人同意，於同一商品，使用相同之註冊商標商品而販賣
    罪、著作權法第94條第2 項以犯同法第91條第3 項意圖銷售
    而擅自以重製於光碟之方法侵害他人之著作財產權為常業罪
    、同法第94條第1 項以犯同法第91條之1 第3 項明知係侵害
    著作財產權之光碟而散布為常業罪及刑法第216 條、第210
    條、第220 條第2 項之行使偽造準私文書罪。被告意圖散布
    而持有明知為侵害著作財產權之物之低度行為，應為明知係
    侵害著作財產權之重製物而散布之高度行為所吸收；又被告
    所為偽造準私文書之低度行為，亦為行使之高度行為所吸收
    ，均不另論罪。被告先後多次販賣仿冒商標商品及行使偽造
    準私文書之犯行，均時間緊接，犯罪構成要件相同，顯各基
    於概括犯意反覆為之，均屬連續犯，應均依刑法第56 條 之
    規定以1 罪論，並依法加重其刑（常業犯性質上屬多數行為
    之集合犯，法律上擬制為1 罪，即學理上所稱之實質上1 罪
    ，其反覆從事之多數行為相互間並不發生連續犯、牽連犯或
    想像競合犯裁判上1 罪之問題，參最高法院93年度台上字第
    35 60 號判決）。又被告以1 販售行為而犯上開3 罪（除著
    作權法第94條第2 項以重製為常業罪外），同時侵害新力公
    司及微軟公司之商標權、著作權，新力公司、微軟公司之商
    譽及對其等授權商品之有效管理等數法益，為想像競合犯，
    應依刑法第55條規定，從一較重之著作權法第94條第1 項以
    犯同法第91條之1 第3 項明知係侵害著作財產權之光碟而散
    布為常業罪論處；且被告擅自重製光碟後復販售予不特定之
    顧客牟利，應認著作權法第94條第2 項以犯意圖銷售而擅自
    以重製於光碟之方法侵害他人之著作財產權為常業罪與同法
    第94條第1 項以犯明知係侵害著作財產權之光碟而散布為常
    業罪二者間，有方法結果之牽連關係，依刑法牽連犯之規定
    ，從一重論以著作權法第94條第2 項之罪。起訴檢察官認被
    告之重製光碟行為及將告訴人之商標貼於光碟上之行為，分
    別與上開各罪間及重製行為有想像競合或牽連犯之關係，容
    有誤會，應予更正。
六、爰審酌被告為圖一己私利，竟故意侵害他人創作，使告訴人
    之智慧財產權受有相當損害，且查扣之盜版光碟片數量非微
    ，惟念被告並無前科，素行良好，犯罪後坦承犯行，態度頗
    佳，及長期罹有癲癇症，有體檢紀錄表1 件在卷可按等一切
    情狀，量處如主文所示之刑。末以被告前未曾受有期徒刑以
    上刑之宣告，有台灣高等法院被告全國前案紀錄表1 件在卷
    可憑，其因一時失慮，致罹刑章，犯後坦承犯行，深表悔意
    ，且因罹宿疾，不易謀得其他工作，且尚非上游之製造銷售
    集團，經此偵審程序，並經科刑判決，應知惕勵而無再犯之
    虞，因認所宣告之刑以暫不執行為適當，爰併諭知緩刑3 年
    ，以啟自新，併觀後效。
七、扣案如附表2 至4 所示之仿冒遊戲光碟片共計1645片（其中
    PS部分為406 片，PS2 部分為779 片（扣除重複計算之部分
    ），XBOX部分則為460 片），係被告販賣之仿冒商標商品，
    不問屬於被告與否，應依商標法第83條規定沒收之。另如附
    表2 至4 所示可讀取（含授權文書）之仿冒遊戲光碟2670片
    係被告所有供販賣侵害電腦程式著作權之物（扣案光碟侵害
    商標權或著作權其一者，共計2278片），以及扣案之電腦1
    組、DVD 燒錄器2 台、空白光碟629 片（含裸片179 片）、
    燒錄未成之光碟80片、光碟封套4 包、會員名冊2 本、空白
    單據1 批與行動電話SIM 卡1 枚（門號0000000000號），則
    係被告所有供重製或販售光碟所用之物，均據被告陳明在卷
    ，爰依刑法第38條第1 項第2 款諭知沒收。
據上論斷，應依刑事訴訟法第273 之1 第1 項、299 條第1 項前
段，商標法第82條、第81條第1 款、第83條，著作權法第94條第
1 項、第94條第2 項，刑法第11條、第2 條第1 項前段、第216
條、第210 條、第220 條第2 項、第55條、第56條、第38條第1
項第2 款、第74條第1 款，判決如主文。
本案經檢察官王巧玲到庭執行職務。
中　　華　　民　　國　　94　　年　　2 　　月　　5 　　日
            　　　刑事第五庭法  官  朱光仁
以上正本證明與原本無異。
如不服本判決應於判決送達後10日內向本院提出上訴狀。
                            書記官  劉政惠
中　　華　　民　　國　　94　　年　　2 　　月　　15　　日
附錄本案論罪科刑法條之依據：
商標法第82條
明知為前條商品而販賣、意圖販賣而陳列、輸出或輸入者，處一
年以下有期徒刑、拘役或科或併科新臺幣五萬元以下罰金。
商標法第81條第1款
未得商標權人或團體商標權人同意，有下列情形之一者，處三年
以下有期徒刑、拘役或科或併科新臺幣二十萬元以下罰金：
  一、於同一商品或服務，使用相同之註冊商標或團體商標者。
著作權法第94條
以犯第91條第1 項、第2 項、第91條之一、第92條或第93 條 之
罪為常業者，處一年以上七年以下有期徒刑，得併科新臺幣三十
萬元以上三百萬元以下罰金。
以犯第 91 條第 3 項之罪為常業者，處一年以上七年以下有期徒
刑，得併科新臺幣八十萬元以上八百萬元以下罰金。
刑法第216條
行使第條至第條之文書者，依偽造、變造文書或登載不實事項或
使登載不實事項之規定處斷。
刑法第210條
偽造、變造私文書，足以生損害於公眾或他人者，處五年以下有
期徒刑。
刑法第220條
在紙上或物品上之文字、符號、圖畫、照像，依習慣或特約，足
以為表示其用意之證明者，關於本章及本章以外各罪，以文書論
。
錄音、錄影或電磁紀錄，藉機器或電腦之處理所顯示之聲音、影
像或符號，足以為表示其用意之證明者，亦同。
稱電磁紀錄，指以電子、磁性或其他無法以人之知覺直接認識之
方式所製成之紀錄，而供電腦處理之用者。
